最　高　行　政　法　院　裁　定
　　　　　　　　　　　　　94年度裁字第01487號
上　訴　人　乙○○
被 上訴 人　勞工保險局
代　表　人　甲　○
上列當事人間因勞保事件，上訴人不服中華民國93年3月4日臺北
高等行政法院92年度訴字第375號判決，提起上訴。本院裁定如
下：
　　主  文
上訴駁回。
上訴審訴訟費用由上訴人負擔。
　　理  由
一、按對於高等行政法院判決上訴，非以其違背法令為理由，不
    得為之，行政訴訟法第242條定有明文。是當事人依行政訴
    訟法第243條第1項規定，以高等行政法院判決有不適用法規
    或適用法規不當為上訴最高行政法院之理由時，其上訴狀或
    理由書應有具體之指摘，並揭示該法規之條項或其內容。若
    係成文法以外之法則，應揭示該法則之意旨。倘為司法院解
    釋、或本院之判例，則應揭示該判解之字號或其內容。上訴
    狀或理由書如未依此項方法表明者，即難認為已對高等行政
    法院判決之違背法令有具體之指摘，又對原判決所持法律上
    之見解之歧異，要難謂為適用法規錯誤，其上訴自難認為合
    法。
二、本件上訴意旨略謂：原審判決理由先認定系爭車禍與被保險
    人張秋雄死亡無相當因果關係，後卻認為直接引起被保險人
    死因或傷害為敗血性休克、多重器官衰竭及肝硬化，前後認
    定不同。且由被保險人車禍時，系爭車輛遭嚴重撞擊毀損之
    情形，可證明被保險人所受之傷非單純皮肉輕傷。雖被保險
    人原罹患肝硬化，惟長庚醫院急診病歷之記載是否正確堪慮
    ，被保險人於系爭車禍發生送醫不到三日死亡，雖謂車禍與
    死亡無相當因果關係。原審未依行政訴訟法第125條規定，
    依職權調查事實，逕依被上訴人特約醫師審查意見，作為判
    決依據，且未明未依職權傳喚於死亡證明書加註原因之廖
    浩欽醫師之理由，顯有違背證據法則及判決不備理由之違法
    。另職業災害死亡給付之請領，須因車禍與死亡應有因果關
    係，未見明定於勞工保險條例或因執行職務而致傷病審查準
    則中，被上訴人亦未提出法令以實其說；況被保險人因車禍
    受有右手臂撕裂傷，是否為其直接死亡原因，與系爭車禍與
    被保險人死亡間有無相當因果關係，兩者並不相同，原審未
    予察明，顯有判決理由矛盾之違法等語，資以論據。
三、本院按：依行政訴訟法第125條、第133條及第136條規定意
    旨，行政法院就事實與證據之調查，必須努力至何種程度，
    始可謂已盡調查能事；一般而言，認為從已知之事實，當事
    人之聲請或主張及卷內資料，已足以認定事實者，即毋庸依
    職權調查事實、證據；否則應就上開資料中獲得可進行調查
    之線索，主動調查，以發現真實。本件本院認原審依卷證資
    料，已足以認定事實，原審未依職權訊問於死亡證明書加註
    原因之醫師，且未明未訊問之理由，尚不構成違法。另勞
    工保險條例第64條規定，因職業傷害致死亡者，如傷害原因
    係車禍引起，則車禍傷害與死亡必須具有相當因果關係，此
    為法條規定意旨必然具備條件，無待明文規定，上訴人因上
    開一己主觀法律見解之歧異，指摘原審判決違法，核無足採
    。上訴人其餘指摘事項，無非就原審認定被保險人係因肝硬
    化引起肝昏迷、腎衰竭及呼吸衰竭死亡，並非因車禍傷害致
    死之證據取捨與事實認定，與法條適用無涉，況該部分均經
    原審判決論述綦詳，予以一一指駁，難認上訴意旨對高等行
    政法院判決之如何違背法令已有具體之指摘，依首開說明，
    應認其上訴為不合法，應予駁回。
據上論結，本件上訴不合法，爰依行政訴訟法第249條第1項前段
、第104條、民事訴訟法第95條、第78條，裁定如主文。
中    華    民    國    94    年    8    月     4     日
                  第三庭審判長法  官　廖　政　雄
                              法  官　林　清　祥
                              法  官　鍾　耀　光
                              法  官　姜　仁　脩
                              法  官　胡  國  棟
以  上  正  本  證  明  與  原  本  無  異
中    華    民    國    94    年    8    月    8      日
　　　　　　　　　　　　　　　書記官　莊　俊　亨
